【裁判字號】    96,訴,8133
【裁判日期】    980212
【裁判案由】    損害賠償
【裁判全文】
臺灣臺北地方法院民事判決              96年度訴字第8133號
原      告  吸引力綜合百貨股份有限公司
法定代理人  乙○○
訴訟代理人  黃世芳律師
複  代理人  蔡子琪律師
被      告  鑫元鑫股份有限公司
法定代理人  甲○○
訴訟代理人  蕭顯忠律師
上列當事人間請求損害賠償事件，本院於98年1月19日言詞辯論
終結，判決如下：
    主      文
原告之訴及其假執行之聲請均駁回。
訴訟費用由原告負擔。
    事實及理由
一、原告方面：
  (一)原告於民國95年12月29日與訴外人鄭銘源訂定房屋租賃契約
    ，約定鄭銘源將所有坐落於臺北市○○○路○段224 號2樓計
    62.10 坪全部（下稱系爭房屋）出租予原告，租賃期間自95
    年10月3日起至97年10月2日止。原告再將系爭房屋併同臺北
    市○○○路○段226號1樓、2樓出租予臺灣麥當勞餐廳股份有
    限公司（下稱麥當勞公司），雙方簽訂有專櫃經營合約書及
    協議書；嗣於96年02月27日原告、麥當勞公司及被告三方協
    議，原告將其與麥當勞公司間專櫃經營合約書及協議書之全
    部權利義務，自96年4月1日起均轉讓予被告，而被告亦應承
    受原告與鄭銘源所簽訂之系爭房屋租賃契約，始能將系爭房
    屋提供予麥當勞公司使用，以履行此三方協議，惟因鄭銘源
    不願逕與被告簽約，故經原告、被告及鄭銘源三方協商後，
    由原告與鄭銘源於96年04月11日簽立協議書，鄭銘源同意原
    告得將系爭房屋轉租予被告，並將原房屋租賃契約租期提前
    於96年10月02日終止，再由被告與原告簽訂租賃契約，向原
    告承租系爭房屋，以提供予麥當勞公司使用，然原告於96年
    4月1日將系爭房屋交由被告設櫃廠商麥當勞公司使用，被告
    卻遲不願與原告就轉租之租賃契約完成簽約，經原告於96年
    6月15日發函催告辦理，被告迄今仍置之不理。
  (二)原告將與麥當勞公司之專櫃經營合約之協議書之權利義務轉
    讓予被告達成協議，惟被告就其與原告間之租賃契約卻故意
    遲不簽約，且亦不繳納租金，致使原告一方面本於其與鄭銘
    源間之租賃契約，須繳納租金予鄭銘源，他方面又未得被告
    給付租金，致原告受有給付租金予鄭銘源之財產上損害，核
    被告所為，顯屬民法第184條第1項前段所定，因故意不法侵
    害他人權利之侵權行為。且被告一方面向麥當勞公司收取租
    金，而卻拒絕與原告簽訂租賃契約，並繳付租金，完全享受
    利益而致原告受損害，亦屬民法第184條第1項後段所定，故
    意以背於善良風俗之方法加損害於被告之侵權行為。原告依
    與鄭銘源所簽訂房屋租賃契約、協議書之約定，自96年4月1
    日起至同年10月2日止共6個月，每月應給付鄭銘源租金新臺
    幣（下同）15萬5,556元，合計93萬3,336元，此為原告因被
    告之侵權行為所受之損害，被告依法應負賠償之責。
  (三)原告係主張被告拒絕與原告簽訂租賃契約，造成原告本於與
    鄭銘源間之租賃契約，須繳納租金予鄭銘源，同時又未得被
    告給付租金，致原告受有給付租金予鄭銘源之財產上損害。
    因此，麥當勞公司之租賃期間與原告應支付予鄭銘源租金所
    造成損害之期間無關。又被告原定應與原告完成轉租之租賃
    契約，該租賃標的即為鄭銘源出租予原告之臺北市○○○路
    ○段224號2樓62.10坪全部，原告並無將部分留供自用。
  (四)被告就本件因故意侵權行為所負擔之損害賠償債務，依民法
    第339 條規定不得向原告逕行主張抵銷。且就被告主張抵銷
    部分，樓板補平工作，其技士圖係被告會同原告及訴外人宏
    泰建設股份有限公司（房屋所有權人，下稱宏泰公司）同意
    由宏泰公司出具技士圖，並由原告進行補樓板之工作，而原
    告係於96年4月3日拿到圖說，於同年月8日完工，共6個日曆
    天，惟該期間之4月5日清明節放假、4月6日為彈性放假，不
    計入工作天，故原告於4 個工作天完成，並未遲延；又兩造
    就臺北市○○○路○ 段222號2樓及226號2樓簽立買賣契約書
    ，約明買賣標的物之瑕疵以交屋時之現況為限，且原告依系
    爭不動產買賣契約將房屋所有權移轉予被告時並無任何漏水
    跡象，漏水係發生於原告交屋之後，原告自無需就系爭買賣
    標的物漏水瑕疵負損害賠償之責。
  (五)爰依民法第184條第1項前段及後段規定，請求被告給付93萬
    3,336元，及自起訴狀繕本送達翌日起至清償日止，按年息5
    ％計算之利息；願供擔保，請准宣告假執行。
二、被告方面：
  (一)鄭銘源所有之224號2 樓即系爭房屋，面積固為62.10坪，然
    原告僅將其中部分房屋出租予麥當勞公司，其他部分即7.22
    坪則留供自用，原告請求被告負擔全部62.10坪之租金，顯
    非正確。
  (二)原告將鄭銘源所有之部分房屋出租予麥當勞公司，惟其期間
    僅至96年9月9日止，原告請求被告負擔至96年10月02日之租
    金，其期間之計算，亦嫌無據。
  (三)原告受到支付租金之損害，並非因被告有侵權行為所致，被
    告也願意給付該部分之租金，但因與原告關於轉租契約之面
    積、日期等條件談不攏，雙方意思表示無法達成合致，致未
    訂立轉租契約，被告並無侵權行為。
  (四)原告原在阿波羅大廈1、2樓經營商場，其中1 樓部分係向宏
    泰公司承租，後因1 樓部分由被告購得，原告決定結束商場
    經營而退租，因而就原告於承租期間所為裝修必須回復原狀
    等事項及被告應履行事項，經兩造協商列出23項，其中第15
    項「補樓板（依技士標準）」，係指原告為方便客人自一樓
    通往二樓，而自行挖樓板裝設二處樓梯，於交還房屋之前須
    拆除樓梯並將挖空之樓板補平，此項工作本應在96年4月1日
    交還房屋之前完成，惟因原告為恐影響其營業而始終未進行
    ，故於96年3月31日兩造簽訂協議書，其第2條載明「附件第
    15、21項乙方（指原告）應履行之項目，如遲延完成，每遲
    延一日，應給付甲方新台幣玖萬元整之違約金」，而原告自
    開始補樓板至該部分房屋可使用止，共約10日左右，茲僅以
    7 日計算，原告應給付被告之違約金為63萬元。
  (五)被告向原告所購買之臺北市○○○路○段222號2樓及226號2
    樓房屋，遇雨即漏水，乃一再以口頭或函件催促原告儘速修
    復，原告迄今仍未置理，經被告委請工程公司估價結果，修
    復222號2樓漏水房屋之費用為266,585 元，又226號2樓部分
    ，因該房屋由麥當勞公司租用中，麥當勞公司乃自行發包修
    補，費用共246,750 元，依民法規定由出租人即被告負擔，
    則被告因前述房屋漏水所受之損害，自得請求原告賠償或減
    少價金。
  (六)以上違約金及漏水部分，原告應給付被告之金額達1143,335
    元，已遠高於原告請求之金額933,336 元，被告茲向原告為
    雙方債務互為抵銷之意思表示，兩造間就原告可請求金額已
    因抵銷而消滅。為此，答辯聲明：原告之訴駁回；如受敗訴
    判決，願供擔保請准免為假執行。
三、不爭執之事實
  (一)原告於95年12月29日與訴外人鄭銘源訂定房屋租賃契約，雙
    方約定鄭銘源將所有之系爭房屋計62.10 坪全部出租予原告
    ，租賃期間自95年10月3日起至97年10月2日止，每月租金15
    萬5,556 元，此復有房屋租賃契約書在卷可憑（本院卷第11
    至13頁）。
  (二)原告將系爭房屋併同臺北市○○○路○段226號1樓、2樓（其
    面積及範圍以契約附件圖面標示為準）交付予麥當勞公司經
    營，雙方簽訂有專櫃經營合約書及協議書（本院卷第133 至
    144頁），經營期間嗣經延長至96年9月9日止。
  (三)原告、麥當勞公司及被告於96年02月27日三方協議，原告將
    與麥當勞公司間專櫃經營合約書及協議書之全部權利義務，
    自96年4月1日起均轉讓予被告，並有此三方協議書在卷可證
    （本院卷第14頁）。
  (四)原告與鄭銘源於96年04月11日簽立協議書，鄭銘源同意原告
    得將系爭租賃標的物轉租予被告，並將原房屋租賃契約租期
    提前於96年10月02日終止，此有前述協議書附卷可稽（本院
    卷第15頁）。
  (五)被告自96年4月1日起實際受讓前揭專櫃經營合約書及協議書
    之權利義務，被告並未與原告就轉租之租賃契約完成簽約。
四、原告主張被告原與其協議就系爭房屋訂立轉租契約，嗣又拒
    絕與原告簽約，致原告需給付屋主鄭銘源租金，同時無法自
    被告處收回租金，而受有損害，被告應負民法第184條第1項
    前段及後段之侵權行為責任，而被告則以前詞置辯，是本件
    爭點在於被告未與原告簽立系爭房屋轉租契約，是否構成侵
    權行為？被告得否為抵銷之抗辯？
  (一)被告未與原告簽立系爭房屋轉租契約，是否構成侵權行為？
  1.按民法第184條第1項前段規定，以權利之侵害為侵權行為要
    件之一，故有謂非侵害既存法律體系所明認之權利，不構成
    侵權行為。惟同法條後段規定，故意以背於善良風俗之方法
    加害於他人者，亦同。則侵權行為係指違法以及不當加損害
    於他人之行為而言，至於侵害係何權利，要非所問。而所謂
    違法以及不當，不僅限於侵害法律明定之權利，即違反保護
    個人法益之法規，或廣泛悖反規律社會生活之根本原理的公
    序良俗者，亦同，此有最高法院55年台上字第2053號判例要
    旨可資參照，亦即違法性的判斷標準，應斟酌被害權利或利
    益之種類、行為人之加害方式、行為人與被害人間之關係、
    行為人是否知悉侵害之客體、行為人活動自由之權利及公共
    利益等因素。
  2.查被告陳稱其願意給付系爭部分租金，但因其與原告間關於
    轉租契約之面積、日期等條件談不攏，雙方意思表示無法達
    成合致，致未訂立轉租契約等情，為原告所不爭執，至於被
    告就其願意給付之租金為抵銷抗辯，要屬另一回事，且原告
    亦自承：於96年02月27日原告、麥當勞公司及被告三方協議
    ，原告將其與麥當勞公司間專櫃經營合約書及協議書之全部
    權利義務，自96年4月1日起均轉讓予被告，而被告亦應承受
    原告與鄭銘源所簽訂之系爭房屋租賃契約，惟因鄭銘源不願
    逕與被告簽約等因素，經原告、被告及鄭銘源三方協商，由
    原告與鄭銘源於96年04月11日簽立協議書，鄭銘源同意原告
    得將系爭房屋轉租予被告，再由被告與原告簽訂租賃契約承
    租系爭房屋等情，此亦為被告所不爭執，準此，堪認兩造間
    確實有合意於鄭銘源同意轉租後，兩造簽訂轉租契約，僅是
    當時合意之該轉租契約之面積及期間應為何，雙方有爭執，
    然此要屬解釋當事人意思表示真意之事實問題，以及被告是
    否違反前揭兩造間之合意而應負損害賠償之問題。
  3.依原告、麥當勞公司及被告於96年02月27日三方協議，原告
    將與麥當勞公司間專櫃經營合約書及協議書之全部權利義務
    ，自96年4月1日起均轉讓予被告，而依原告與麥當勞公司間
    之專櫃經營合約書及協議書約定經營期間確實僅至96年9月9
    日止；以及證人熊京輝於本院審理時具結證稱：「（問：現
    在任職？）從民國87年至今在臺灣麥當勞，現在辦公室在新
    店，職稱是資深專案經理，處理開發事務。」、「（問：合
    約書附圖第四頁黑色斜線及粉紅色部分是否都是鄭明源的房
    屋？）黑色斜線部分是麥當勞承租範圍，圖上有紅筆框起來
    是屬於鄭明源的房屋，粉紅色部分不是麥當勞承租範圍。」
    、「（問：粉紅色樓梯部分面積有多大？）…不確定，印象
    中大概7.22坪。」（見本院卷第126、127頁），則系爭房屋
    中約7.22坪確實不在原告與麥當勞公司之專櫃經營合約書及
    協議書範圍，當然就不在原告轉讓該合約及協議與被告之範
    圍內。從而，原告未舉證證明當初兩造有合意轉租之範圍是
    系爭房屋全部及期間至96年10月02日止，亦未舉證證明兩造
    當時意思表示之真意是轉租之範圍為系爭房屋全部及期間至
    96年10月02日止，則在當初就轉租契約之詳細面積與日期雙
    方未經表示意思之情形下，被告因對於轉租契約之面積及期
    間等契約內容，與原告意見不一致，致未能與原告就系爭房
    屋訂立轉租契約，揆諸前揭說明，尚難認被告之行為有違法
    以及不當，亦即被告並非故意不支付原告系爭租金，僅因關
    於轉租契約之面積與期間範圍，雙方有歧見，致無法兩造達
    成轉租契約之意思表示一致，被告並無構成侵權行為可言。
  (二)被告得否為抵銷之抗辯？
    本件原告係依民法第184 條前段及後段之故意侵權行為請求
    被告給付93萬3,336 元及遲延利息，然被告並無故意侵權行
    為，已詳前所述，何況按民法第339 條規定：「因故意侵權
    行為而負擔之債，其債務人不得主張抵銷。」，因此，被告
    所為之違約金63萬元及瑕疵漏水修補266,585元與246,750元
    之抵銷抗辯，自無庸審酌。
五、綜上所述，原告依民法第184條第1項前段及後段，請求被告
    給付93萬3,336元及自起訴狀繕本送達翌日起至清償日止，
    按年息 5％計算之遲延利息，為無理由，不應准許。原告受
    敗訴判決，其假執行之聲請即失所依據，應併予駁回。
六、因本案事證已臻明確，兩造其餘主張陳述及所提之證據，均
    毋庸再予審酌，附此敘明。
七、據上論斷：原告之訴為無理由，並依民事訴訟法第78條，判
    決如主文。
中    華    民    國    98    年    2     月    12    日
                  民事第一庭    法  官  賴秀蘭
以上正本係照原本作成
如對本判決上訴，須於判決送達後20日內向本院提出上訴狀
中    華    民    國    98    年    2     月    12    日
                                書記官  李佩芳


司法院資訊處製作；財團法人民間司法改革基金會備份。
